台灣高等法院台中分院民事判決　　　 95年度金上更(一)字第2號
上　訴　人　國泰世華商業銀行股份有限公司
法定代理人　丙○○
訴訟代理人　吳志清律師
　　　　　　甲○○
上　訴　人
即被上訴人　丁○○
訴訟代理人　洪嘉鴻律師
複 代理 人　鄭晃奇律師
被 上訴 人　康和綜合證券股份有限公司
法定代理人　戊○○
訴訟代理人　羅豐胤律師
　　　　　　蔡素惠律師
被 上訴 人　乙○○
上列當事人間請求損害賠償事件，上訴人對於中華民國92年 4月
15日臺灣台中地方法院91年度訴字第2777號第一審判決提起上訴
，經最高法院第一次發回更審，本院於96年1月9日言詞辯論終結
，判決如下：
　　　主　　　文
原判決關於駁回上訴人即被上訴人丁○○後開第二項之訴及假執
行之聲請，暨命其負擔訴訟費用之裁判均廢棄。
上開廢棄部分，被上訴人乙○○、康和綜合證券股份有限公司應
連帶給付上訴人即被上訴人丁○○新臺幣 228萬9000元，暨康和
綜合證券股份有限公司自民國91年9月3日起，乙○○自91年 9月
18日起，均至清償日止，按年息百分之五計算之利息。
上訴人國泰世華商業銀行股份有限公司之上訴駁回。
本判決主文第二項及原判決主文第一項所命之給付，如其中一人
已為給付，他方即免為給付。
上訴人即被上訴人丁○○上訴部分，第一、二審及發回前第三審
訴訟費用由被上訴人乙○○與康和綜合證券股份有限公司連帶負
擔；上訴人國泰世華商業銀行股份有限公司上訴部分其第二審及
發回前第三審之訴訟費用由其自行負擔。
本判決所命之給付，上訴人即被上訴人丁○○以新臺幣78萬元為
被上訴人乙○○、康和綜合證券股份有限公司供擔保後，得假執
行；但被上訴人乙○○、康和綜合證券股份有限公司如於執行標
的物拍定變賣或物之交付前，各以新臺幣 228萬9000元為上訴人
即被上訴人丁○○預供擔保，得免為假執行。
　　　事實及理由
壹、程序部分：
一、上訴人第七商業銀行股份有限公司（以下稱第七商銀）與國
    泰世華商業銀行股份有限公司（以下稱國泰世華銀行）於民
    國96年1月1日合併，由國泰世華銀行為存續公司，此有行政
    院金融監督管理委員會函可稽，茲國泰世華銀行聲明承受訴
    訟，核無不合。
二、被上訴人康和綜合證券股份有限公司（以下簡稱康和證券公
    司）法定代理人原為董事長鄭世華，於本件訴訟進行中陳明
    ，該公司自95年7月4日董事長變更為戊○○，並聲明變更法
    定代理人為戊○○，且由其承受訴訟，有其提出之公司基本
    資料在卷足憑（參本院卷第60至64頁），經核無不合，自應
    准許。
三、被上訴人乙○○（以下稱乙○○）經合法通知，無正當理由
    不到場，核無民事訴訟法第 386條各款所列情形，依上訴人
    即被上訴人丁○○（以下稱丁○○）之聲請，就此部分由其
    一造辯論而為判決，核先敘明。
貳、實體部分：
一、丁○○主張：
    伊與康和證券公司訂有證券買賣委託契約，並於民國（下同
    ）89年3月1日委託康和證券公司之台中分公司代為買入台灣
    水泥製品股份有限公司上市股票（下稱台泥股票）10萬股，
    由康和證券公司之營業員乙○○辦理。詎乙○○竟利用執行
    職務之便，於89年 8月間與伊洽談，委託處理台鳳股票，填
    載委託書之際，盜蓋伊之印章於其事先預備之原第七商銀空
    白之存摺類帳戶取款憑條上，再於89年 8月17日某時未經伊
    之同意及授權，擅自將伊所有之上開臺泥股票10萬股賣出，
    得款新臺幣（下同）228萬9000元，待89年8月19日股票交割
    日，上開款項轉入伊設於第七商銀帳號 0000000000000號帳
    戶內，乙○○即於同日持前開已盜蓋有伊印文之第七商銀存
    摺類帳戶取款憑條上書寫提款金額 228萬9000元，而偽造私
    文書，並持向第七商銀領款而加以行使，而第七商銀承辦人
    員誤以為係伊領款，而違背與存戶即伊之原有約定，於乙○
    ○未提示存摺之情形下，仍任由其領取該款項。嗣伊於90年
    底擬售出上開台泥公司股票，打電話至康和證券公司，始發
    現上情，經伊委託律師發函催討後，乙○○承認盜賣伊上開
    台泥公司股票之事實，並與伊協議以現金賠償之方式，乃由
    其簽發票號ＷＧ00000000號，發票日期91年6月4日，到期日
    為91年7月15日，面額為228萬9000元之本票乙紙，交伊收執
    ，供作清償之擔保，但屆期本票並未兌現。乙○○盜賣伊之
    股票，自屬侵權行為，依民法第184條第1項前段規定，自應
    賠償伊之損害。且依同法第213條第3項之規定，乙○○應支
    付伊回復原狀所必要之費用，且已與伊達成給付現金為回復
    原狀之方式，伊自可請求上開金額。而乙○○係受僱於康和
    證券公司，從事受託買賣股票之業務，卻利用執行業務之機
    會，盜賣伊之股票，僱用之康和證券公司自應依民法第 188
    條第 1項之規定與之負連帶賠償責任。又乙○○以背信之行
    為，以伊名義盜賣股票所得依約存入第七商銀伊之帳戶後，
    伊與第七商銀即成立消費寄託之關係，該銀行與伊之約定，
    須憑存摺始得領款，乙○○無存摺之情形下，僅憑盜蓋伊印
    文之取款憑條，即任其領出存款，對伊自不生清償之效力，
    伊自仍得請求返還上開所寄託之金錢。上開侵權行為法律關
    係所生之損害賠償請求權與消費寄託之寄託物返還請求權，
    乃併存不悖，成立不真正連帶債務之關係，伊自得同時為請
    求，僅一方為給付後，他方始免於給付之義務。又乙○○與
    康和證券公司苟無庸以金錢賠償伊之損害，亦應連帶返還伊
    相同種類數量之台泥股票，爰依民法第184條第1項前段、第
    188 條及消費寄託之法律關係於原審提起本件訴訟，並於本
    院更正其法律上之陳述為不真正連帶債務，求為命吳清峰與
    康和證券公司應連帶給付或第七商銀應給付伊 228萬9000元
    ，及自起訴狀繕本送達翌日起至清償日止，按週年利率百分
    之五計算之利息，如其中一方已為給付，他方即免於給付責
    任之判決，並於追加預備之訴，求為命乙○○與康和證券公
    司應連帶給付伊台泥股票10萬股，如第七商銀已給付伊 228
    萬9000元，乙○○與康和證券公司始免給付義務之判決。
二、乙○○未於本院言詞辯論期日到場，據其於原審及本院前審
    準備程序到場所為聲明及陳述，則以：伊固有賣出丁○○台
    泥股票10萬股，及將存入第七商銀之 228萬9000元領出供已
    使用之事實，惟伊乃先徵得丁○○同意將販賣該股票所得現
    金借予伊，丁○○並事先在第七商銀之空白取款憑條上蓋章
    ，俟股票賣出，伊再自行領取款項使用，伊無盜賣股票及盜
    領存款之不法行為等語置辯。
三、康和證券公司則以：
    依乙○○所述，其係向丁○○借用販賣股票所得之款項，並
    無利用執行職務之機會盜賣股票，而侵害丁○○之權利，且
    縱認係盜賣股票並領出存款，但此並非乙○○職務上之行為
    ，且其賣出股票所得款項，既仍存於第七商銀，乙○○之領
    出行為，對丁○○既不生清償效力，對丁○○即無損害之可
    言，伊自無庸依民法第188條第1項之規定負連帶賠償責任。
    縱使伊應與乙○○負連帶賠償責任，惟依民法第213條第1項
    、第 255條規定，損害賠償應以回復原狀為原則，僅於不能
    回復原狀或回復顯有困難，始應以金錢賠償。而本件賠償同
    種類之股票，並無困難，則賠償丁○○被盜賣前之原狀，即
    應返還股票，且計算返還股票之必要費用，亦應以丁○○於
    91年 3月17日向伊公司請求損害賠償時之股票為計算基準，
    丁○○主張以賣出時或起訴時之股票為準，洵屬無據。又縱
    認乙○○未經丁○○同意而出賣股票，但乙○○出售系爭股
    票後，曾與之達成協議，由乙○○簽發面額 228萬9000元本
    票交付丁○○，以清償其債。是其簽發與股票出售額同額之
    本票，丁○○予以收受，堪認其二人業已合意將盜賣股票之
    損害賠償之債，變更為本票債務，丁○○該本票未兌現而提
    起本件訴訟，是乙○○原本之損害賠償之債業已消滅。而連
    帶債務人之一人與債權人所為債之更改，對於其他連帶債務
    人之效力如何，民法固無規定，惟本件債之更改依其約定既
    有消滅舊債務之效力，核其性質與同法第 319條所定代物清
    償相近，應類推適用同法第 274條之規定，認其效力及於其
    他連帶債務人（最高法院86年台上字第 209號判決參照）。
    從而乙○○與丁○○所為債之更改契約，其效力應及於伊，
    丁○○再行請求伊為損害賠償，顯無理由等語為辯。
四、國泰世華銀行則以：
    依乙○○所證，丁○○乃同意乙○○向其借款而事先在取款
    憑條上蓋章，即係同意乙○○出賣股票後提取款項，第七商
    銀准予提取款，對丁○○自已生清償之效力。蓋印章以自己
    保管使用為常態，除有確切反證足以證明遭受盜用外，應認
    以該印章制作之文書係本人或本人授權行為，丁○○對於乙
    ○○如何盜用印章而由其交付取款憑條乙節，既未能確切證
    明，且乙○○乃公然提款，無任何隱瞞，並留餘額。且丁○
    ○其後二年間，復不聞不問，關於配股配息多少，皆未過問
    ，可見確係出借予乙○○，否則何以如此？乙○○既持丁○
    ○同意蓋章之取款憑條領款，自屬經授權之代理行為而生清
    償之效力。又系爭款項係因出售台泥股票存入，倘若該台泥
    股票之出售，果如丁○○所稱係乙○○未經其同意而盜賣，
    而丁○○復表明對於該代理售股行為不予承認，則出售股票
    所生之法律效果自無從及於丁○○；該乙○○若確係盜賣股
    票，本意當在取得售股款項，售股得款即屬該乙○○所有，
    初無為丁○○利益存入款項之旨；而丁○○本人當時亦無存
    入該筆款項之認識，則其與第七商銀之間，就該項售股得款
    228萬 9823元即無從成立消費寄託關係，即無該項金額之存
    款債權存在。另系爭存款之提取，原係出於吳定國之授權，
    並無盜領情事，即或不然，系爭帳戶係活期儲蓄存款，蓋用
    留存印鑑之取款憑條為提取存款不可或缺之文件，此為通常
    經驗所及，並有丁○○開設帳戶時簽署之印鑑卡可稽；故其
    若不於系爭取款憑條蓋用取款印鑑，則乙○○即不能提取系
    爭存款，洵無可疑。依前引法則，丁○○在系爭取款憑條蓋
    用印鑑，而交付乙○○之行為，與系爭存款之盜領即有相當
    因果關係，丁○○自不能不對第七商銀負侵權行為損害賠償
    責任；伊銀行茲主張以此項損害賠償債權即 228萬9000元，
    與系爭存款債權為抵銷，經此抵銷，丁○○本件債權即已不
    復存在，其本件請求仍非有理等語，資為抗辯。
五、兩造不爭執之點：查丁○○主張，伊與康和證券公司多年前
    即訂有證券買賣委託契約，伊於89年3月1日委託康和證券公
    司之台中分公司代為買入台泥股票10萬股，由康和證券公司
    之營業員即乙○○辦理。嗣伊所有之系爭台泥股票10萬股，
    業經乙○○於89年8月間將之賣出，所得款項為228萬9823元
    ，第七商銀業於89年 8月19日全數匯入伊在第七商銀之帳號
    為 0000000000000號之活期儲蓄存款帳戶中。乙○○於同日
    持蓋有伊印鑑章之取款憑條，將前開伊在第七商銀之帳號為
    0000000000000號之活期儲蓄存款帳戶中之存款228萬9000元
    ，以轉帳之方式轉入乙○○之帳戶，再由乙○○領出使用。
    嗣後，乙○○因收到伊委託律師寄發律師函催討後，乙○○
    乃簽發票號ＷＧ00000000號、發票日為91年6月4日、到期日
    為91年7月15日、面額為228萬9000元之本票一紙交給伊，但
    屆期該本票並未兌現之事實，業據上訴人丁○○提出證券存
    摺影本、第七商銀活期儲蓄存款存摺各乙本、本票影本乙件
    可稽（參原審卷第11至15頁）。
六、兩造爭執之點：
  (一)有關丁○○請求乙○○損害賠償之部分：
    丁○○另主張，乙○○利用康和證券公司受託股票買賣業務
    之機會，先於89年 8月15日或16日某時趁與伊洽談委託處理
    台鳳股票之賠償事宜，填載委託書之際，盜蓋伊之印章於其
    事先預備之第七商銀空白之存摺類帳戶取款憑條上，再於89
    年 8月17日某時未經伊之同意及授權，擅自將伊所有台泥股
    票10萬股賣出，得款228萬9000元，待89年8月19日股票交割
    日，上開款項轉入伊設於第七商銀帳號000000 0000000號帳
    戶內，乙○○即於同日持前開已盜蓋有伊印文之第七商銀存
    摺類帳戶取款憑條上書寫提款金額 228萬9000元，向第七商
    銀領款，然第七商銀承辦人員違約於乙○○未提示銀行存摺
    之情形，將 228萬9000元依乙○○之指示轉付存入乙○○設
    於第七商銀之帳戶內再分別提領，嗣 91年3月27日伊向康和
    證券公司之營業員電詢台泥股價，欲賣出台泥股票，經康和
    證券公司營業員徐明峰告知伊台泥股票早於 89年8月17日賣
    出，伊始得悉上情等情，雖為乙○○所否認，而以上情置辯
    。惟查：
    1.上揭事實業據丁○○提起刑事犯罪之告訴，經檢察官提起
      公訴（台灣台中地方法院檢察署91年度偵字第 13477號、
      台灣台中地方法院92年度訴字第2777號），丁○○迭於偵
      查及原審刑事庭審理時證述明確（偵卷第11頁、原審法院
      刑事卷第49頁），核與證人徐明峰即康和證券公司營業櫃
      臺主管於偵查及原審刑事庭審理時證稱：「丁○○確有於
      91 年3月27日來電洽詢台泥公司股票股價欲賣出，惟經公
      司查詢結果，丁○○所有之10萬股台泥公司股票早於89年
      8 月17日由乙○○經辦賣出等語（偵卷第38頁、刑事卷第
      60頁）；證人陳顯鎰即第七商銀台中分公司經理於偵查及
      原審刑事庭審理時證述：「乙○○提領丁○○設於第七商
      銀帳號0000000000000帳號內之228萬9000元，係持取款憑
      條，並同時辦理轉帳至其設於該行之帳戶內，未持丁○○
      於第七商銀帳號0000000000 000號帳戶之存摺」等語（偵
      卷第39頁、刑事卷第63頁）相符。並有丁○○之康和證券
      股票存摺影本、國泰世華銀行帳號00 00000000000號之銀
      行存摺影本、上訴人丁○○於該行之印鑑卡、第七商銀中
      華民國89年8月19日金額228萬9000元正之存摺類帳戶取款
      憑條一紙等附於刑事卷為證（92年度發查字第1813號卷第
       9、10頁，原審法院91年度訴字第2777號卷第58、59頁）
      ，堪可認定。丁○○於刑事案件雖稱乙○○係於89年5 月
      間至伊公司洽談台鳳股票事宜云云，雖其所述之時間與乙
      ○○所述之時間為89年 8月15日或16日不符，惟丁○○前
      開所稱之89年 5月間之說詞，係其依據其記憶所及之台鳳
      股票成為全額交割股的時間而為之推算，業據丁○○於該
      院審理供述在卷（刑事卷第54頁）。然該事件發生迄今已
      逾三年，且丁○○亦係於91年 3月間事發後約一年半後方
      發現股票已遭人賣出，其就細節之記憶難免有所出入亦屬
      情理之常，是應以乙○○所述之89年 8月15日或16日較為
      可採，但丁○○就此時間陳述雖憑記憶推測而有所誤認，
      但仍無礙於其前開犯罪所為證言之證據力。
    2.乙○○雖辯稱：伊出賣丁○○台泥股票10萬股並將所得款
      項 228萬9000元，轉入伊之帳戶內，均係經丁○○之授權
      ，其同意要將台泥股票出售，並以所得款項借給伊使用，
      而丁○○同意借錢予伊時，並無第三人在場，且亦未約定
      利息，書寫借據、本票或提供擔保云云。惟經刑事法院審
      理時質之何以上訴人丁○○係以每股四十幾元買入，卻願
      以每股22.9元之幾近一半之價格賠錢賣出，先將所得金額
      出借予之時，乙○○則改稱，當時係向丁○○借台泥公司
      股票十萬股云云，則其所辯前後已不一致，已難取信。又
      丁○○為38年次出生，職業係成衣批發商，已據丁○○在
      偵查中證述在卷（偵卷第 5頁），其為一成年人，並有一
      定之智識及社會經驗，衡情出借他人大額款項當會要求書
      立借據或相當之擔保，以確保其債權。且乙○○所辯，丁
      ○○出借達 228萬9000元之金額予之既未要求利息，也未
      書立借據或要求其他擔保云云，亦悖常情。另丁○○在刑
      事案件中指稱，伊與乙○○並不熟稔，雖伊與乙○○之父
      係小學同學，但畢業後，即不常連絡，係柯健誠向乙○○
      之母告知伊之電話，乙○○方找伊至康和證券開戶買賣股
      票等語（偵卷第11頁、刑事案卷第49頁）、證人柯健誠即
      丁○○與乙○○父親之小學同學亦證述：係乙○○之母打
      電話要伊至乙○○所任職之康和證券開戶買賣股票，因伊
      並無買賣股票，遂將丁○○之電話交予乙○○之母；丁○
      ○之台泥股票10萬股經賣出後，乙○○之母曾要伊幫忙向
      丁○○說情等語（刑事一審卷第20、21頁）、證人王文忠
      即丁○○與乙○○父親之小學同學證述：丁○○於91年間
      ，曾來電給伊說乙○○盜賣伊股票，要求伊去找乙○○之
      母親，幫忙處理等（刑事一審卷第23頁）。是以，丁○○
      與乙○○或其之母連繫均係透過第三人為之，亦未見其與
      乙○○之父直接連繫，顯見丁○○所述，伊與乙○○及其
      父並不熟悉乙節堪可採信。另丁○○於89年3月至91年3月
      間投資股市既無資金壓力，此觀其於 89年3月間買賣台泥
      股票10萬股，遲至 91年3月間方電詢股價欲處分該股票乙
      節自明。是以，系爭台泥股票丁○○係以四十幾元買入，
      而乙○○以每股22.9元左右（依10萬股賣出得款228萬900
      0 元換算）賣出，丁○○既無資金壓力，只要繼續持有，
      待景氣好轉之際再行賣出即可，何以寧願損失近一半（換
      算約 200萬元）之金額，認賠賣出，只為將前開金額，無
      償借與其並不熟稔而無特別交情之乙○○，實與社會之一
      般經驗法則不符。是乙○○前開所辯，出賣台泥股票10萬
      股得款 228萬9000元，係丁○○同意借伊使用並未約定利
      息云云，殊無可取。雖乙○○於刑事案件嗣又翻異前詞辯
      稱，係向丁○○借股票而非金錢云云（刑事一審卷第72頁
      ），然其所辯已與前開所辯係丁○○授權其出售股票，將
      所得款項借予伊云云不符，另斟酌其前於檢察官偵查中、
      刑事一審準備程序及本件民事損害賠償事件中，均未曾陳
      稱丁○○係出借台泥股票10萬股予伊云云，此均有前開卷
      宗筆錄在卷可稽，茍丁○○係出借台泥股票予伊，何以在
      前開民事事件及刑事偵查及法院準備程序中，均未為此抗
      辯，而於刑事法院質之何以丁○○係以每股四十幾元買入
      ，卻願以每股22.9元之近一半價格賠錢賣出，先將所得金
      額出借時，方改異前詞，辯稱係丁○○出借股票云云，顯
      見乙○○前揭所辯應係臨訟飾卸之詞，尚無足採。是丁○
      ○主張係乙○○未經伊之同意，擅自出售其台泥股票10萬
      股，並持盜蓋有丁○○印文之第七商銀 89年8月19日之存
      摺類帳戶取款憑條上填載 228萬9000元，以提領出售股票
      金額之事實，洵堪認定為真實。
  (二)有關丁○○請求康和證券公司與乙○○負連帶給付責任部分
    ：丁○○主張，乙○○係受僱於康和證券公司，從事受託買
    賣股票之業務，卻利用執行業務之機會，盜賣伊之股票，僱
    用之康和證券公司自應依民法第188條第1項之規定與之負連
    帶賠償責任；然為康和證券公司所否認，並辯稱，乙○○係
    向丁○○借用販賣股票所得之款項，並無利用執行職務之機
    會盜賣股票，縱認係盜賣股票並領出存款，但此並非乙○○
    職務上之行為，且其賣出股票所得款項，既仍存於國泰世華
    銀行，乙○○之領出行為，對丁○○既不生清償效力，對丁
    ○○即無損害之可言；云云。經查：
    1.按因故意或過失，不法侵害他人之權利者，負損害賠償責
      任。受僱人因執行職務，不法侵害他人之權利者，由僱用
      人與行為人連帶負損害賠償責任，民法第184條第1項前段
      、及第188條第1項分別定有明文。而民法第188條第1項所
      謂受僱人因執行職務不法侵害他人之權利，不僅指受僱人
      因執行其所受命令、或委託之職務自體，或執行職務所必
      要之行為，而不法侵害他人之權利而言，即受僱人之行為
      ，在客觀上足認為與其執行職務有關，而不法侵害他人之
      權利者，就令其為自己利益所為亦應包括在內（最高法院
      42年台上字第1224號民事判例參照）。乙○○明知系爭台
      泥股票為丁○○所有，竟仍故意將之盜賣，顯已侵害丁○
      ○之權利。又乙○○為康和證券公司之受僱證券營業員，
      其盜賣股票之行為，顯係利用其執行職務之便，仍屬民法
      第188條執行職務之範圍，則依前開民法第184條第 1項前
      段及第188條第1項之規定，康和證券公司自應與之負連帶
      賠償損害之責。
    2.次按，僱用人藉使用受僱人而擴張其活動範圍，並享受其
      利益，且受僱人執行職務之範圍，或其適法與否，要非與
      其交易之第三人所能分辨，為保證交易之安全，受僱人之
      行為在客觀上具備執行職務之外觀，而侵害第三人之權利
      時，僱用人即應負連帶賠償責任。故民法第188條第1項所
      謂受僱人因執行職務不法侵害他人之權利，不僅指受僱人
      因執行其所受命令，或委託之職務自體，或執行該職務所
      必要之行為而言，即濫用職務或利用職務上之機會及執行
      職務之時間或處所有密切關係之行為，其在外形之客觀上
      足認為與執行職務有關，而不法侵害他人之權利者，即令
      其係為自己利益所為之違法行為，亦應包括在內（最高法
      院91年台上字第2627號民事判決參）。又證券商之負責人
      及業務人員，除其他法令另有規定外，不得有下列行為：
      挪用或代客戶保管有價證券、款項、印鑑或存摺，證券商
      負責人與業務人員管理規則第16條第 2項第11款定有明文
      。查乙○○既屬康和證券公司之受僱人，其所擔任營業員
      之工作乃係將客戶所委託之股票交易於集中市場買進賣出
      ，而其亦係利用職務之便將上訴人之股票予以盜賣，已如
      前述，在客觀上與其執行職務並無不同，因此，在客觀上
      實足認與其執行職務有關，揆諸前揭說明，康和證券公司
      既為僱用人，自應負民法第188條第1項之連帶損害賠償責
      任。
    3.民法第188條第1項但書規定，僱用人選任受僱人及監督其
      職務之執行是否已盡相當之注意，其所應注意之範圍，關
      於選任方面，著重於受僱人之技術是否純熟，性格是否謹
      慎精細；而關於監督方面，則在於受僱人職務之執行，是
      否已提示其應注意事項，有無派員督導等（最高法院87年
      度台上字第 791號判決參照）。康和證券公司雖又辯稱，
      乙○○具有合法營業員資格，伊選任乙○○為受僱人及監
      督其職務之執行已盡相當且完全之注意，依民法第 188條
      第 1項但書規定，不負賠償責任等語；惟查乙○○固具有
      合法營業員資格，但康和證券公司對於乙○○職務之執行
      ，顯無派員督導或督導不實，才會產生營業員盜賣客戶股
      票之情事，是康和證券公司稱其於選任乙○○及監督其職
      務之執行已盡相當且完全之注意，要係卸責之詞，不足採
      信。
    4.康和證券公司又稱，乙○○售出系爭股票後，康和證券公
      司即寄發對帳單予丁○○，且台泥公司發放股息、股利及
      召開股東會均已通知股東，丁○○應知系爭股票已經賣出
      而未曾表示異議云云。惟丁○○表示，乙○○於90年 4月
      27日擅自變更其留存於康和證券公司之客戶基本資料，將
      其住所地變更至他處，以致其無法收到康和證券公司所寄
      發之對帳單與發放股息、股利及召開股東會之通知，此有
      丁○○所提出之康和證券公司客戶基本資料變更申請書影
      本附卷可稽（參本院卷第 107頁），且為康和證券公司所
      不爭執，故應為屬實。況由康和證券公司所提出之證物，
      對帳單月報表、購買郵品證明單、客戶對帳單郵寄簽章表
      與郵局大宗函件存根觀之（參原審卷第111之3頁至111之7
      頁），均是以普通郵件（即平信）寄發，非掛號郵寄，此
      亦經乙○○於本院前審庭訊時證明屬實（參本院前審卷第
      106 頁），是相對人是否有收到對帳單，根本無法知悉，
      是康和證券公司上述所辯，亦無能證明，其已盡合法通知
      客戶之責任。
    5.又民法損害賠償之方法，固以回復原狀為原則，固為民法
      第 213條所明定。惟前項情形，債權人得請求支付回復原
      狀所必要之費用，同條第 3項復定有明文。丁○○主張，
      系爭台泥股票遭盜賣後，其股價已大幅掉落，以同種類、
      數量之股票賠償，顯難回復原狀，對伊已無實益，乙○○
      、康和證券公司就此亦不予爭執。另丁○○主張其於發現
      台泥股票遭盜賣之後隨即找尋乙○○協調賠償善後事宜，
      乙○○乃於91年6月4日開立金額 228萬9000元之本票一紙
      與伊作為賠償損害憑據，交伊收執，然該本票並未兌現，
      伊自仍得請求侵權行為之損害賠償，該本票之金額應視同
      伊與乙○○就系爭遭盜賣股票價值之協議，伊自得請求乙
      ○○給付等同之金錢，以為回復原狀之必要費用；而康和
      證券公司為乙○○之僱用人，應負侵權行為連帶賠償責任
      ，伊自亦得向其請求給付回復原狀之必要費用，以代回復
      原狀乙節，已據丁○○提出本票影本乙件為證，乙○○對
      此亦不爭執。查乙○○簽發本票行為之性質，核與協議金
      錢給付為賠償方式情形相當，其間亦無證據足證係為債之
      更改，復無免除侵權行為損害賠償責任之表示，康和證券
      公司以上開情形已屬債之更改，其應連帶負責賠償之連帶
      債務已經免除，丁○○不能再對伊請求云云為辯，洵屬無
      據。又乙○○盜賣上開台泥股票後，即對丁○○產生權利
      之損害，雖所賣股票價款經存入丁○○指定之第七商銀帳
      戶內，經違約轉帳至乙○○之帳戶內，對丁○○不生清償
      之效力，其盜賣股票之變形利益仍然存在，是丁○○亦得
      以請求給付上開存款為賠償回復原狀之方法，而與上開損
      害賠償請求權併存且有不真正連帶債務之性質而已，尚難
      認乙○○之盜賣股票行為非屬侵權行為並無損害存在之可
      言。
    6.綜上，丁○○依上開民法之規定，請求康和證券公司與乙
      ○○連帶給付 228萬9000元，並自起訴狀繕本送翌日即康
      和證券公司自91年9月3日起，乙○○自91年 9月18日起，
      均至清償日止，按年息百分之五加給遲延利息，為有理由
      ，應予准許。
  (三)有關丁○○請求第七商銀返還寄託物部分：
    1.按消費寄託契約，為要物契約，以消費寄託物之交付為成
      立要件。而寄託物之交付，固不以由寄託人本人將現物交
      付為必要，其由第三人提出，經受託人承認受領者，亦無
      不可。且按寄託物為金錢時，推定其為消費寄託，於受寄
      人受領寄託金錢時，該寄託金錢之所有權即移轉於受寄人
      ，且未定返還期限時，寄託人得請求受寄人返還相同種類
      、品質、數量之寄託物，民法第589條第 1項、第603條、
      第602條第1項及第598條第1項分別定有明文。查丁○○在
      第七商銀所開設活期儲蓄存款帳戶，參酌前開說明，丁○
      ○與第七商銀間即成立消費寄託之關係，而在89年 8月19
      日自購買系爭台泥股票之承購戶所匯入前開帳戶經第七商
      銀受領之 228萬9000元，係該訴外人購買系爭台泥股票之
      對價，其給付之對象是丁○○並非乙○○，因該款項之給
      付對象是丁○○。且具有終局給付之性質，則就上開經第
      七商銀受領之 228萬9000元部分，在丁○○與第七商銀間
      自仍成立消費寄託之關係，第七商銀辯稱乙○○若確係盜
      賣股票，所售股款非丁○○所有，丁○○就系爭售股款項
      仍無從與該銀行成立寄託關係云云，自無可取。
    2.又銀行法所稱之活期存款是指存款人憑存摺或依約定方式
      隨時提取之存款，銀行法第 7條定有明文，而所稱之「約
      定方式」提取存款，則是在以憑存摺方式提領存款外，由
      金融機構與存戶另行約（如約定亦可以提款卡提款）之方
      式為之，苟金融機關未和存戶另行約定，則關於活期存款
      之提領自應憑存摺始得為之，金融機關亦須憑存摺始得供
      提領（最高法院 91年度台上字第550號判決參照）。查丁
      ○○在第七商銀所開設活期儲蓄存款帳戶，第七商銀除製
      發存摺外，並未另外和其約定有其他之提領方式等情，為
      兩造所不爭，並有第七商銀提出之印鑑卡影本一件、委託
      書影本一件及同意書影本一件在卷可憑，雖第七商銀復提
      出存摺存款作業原則影本一件，欲證明該銀行允許未帶存
      摺之交易方式，然該作業原則係第七商銀單方片面所製作
      ，並非與存戶即丁○○達成協議而為，自難認為是丁○○
      與第七商銀間之另行約定方式，故第七商銀所提出之存摺
      存款作業原則自不足以證明丁○○已同意可不憑存摺提領
      之交易。而乙○○於 89年8月19日持蓋有丁○○印鑑章之
      取款憑條，將前開其在第七商銀之活期儲蓄存款帳戶中之
      存款 228萬9000元，以轉帳之方式轉入乙○○之帳戶時，
      並未提示存摺給第七商銀之承辦人員等情，業據乙○○陳
      述明確在卷，復為第七商銀所是認（參原審卷第55頁），
      足見乙○○之前開轉帳行為，確未出具存摺辦理無誤。是
      乙○○亦無經丁○○授權辦理轉帳，自難認為係債權之準
      占有人，即乙○○之轉帳行為，既未有丁○○之授權，則
      第七商銀在乙○○未憑存摺之情形下即予以轉帳，對丁○
      ○自不生清償之效力，丁○○對第七商銀之上開存款返還
      請求權仍然存在。又丁○○乃因乙○○之盜用印章而受害
      ，其對印章之保管使用並無過失，亦非同意於上述之取款
      憑條蓋章及交付乙○○，均已如前述。且第七商銀乃未依
      憑存摺之提示付款而受害，非因該取款憑條即受害，是其
      主張丁○○蓋章於取款憑條致使其受害，為與有過失，而
      主張損害賠償，並與丁○○之本件存款返還請求權抵銷，
      自無可成立。從而，丁○○基於消費寄託返還請求權訴請
      第七商銀給付 228萬9000元，及自起訴狀繕本送達翌日即
      91年 8月27日起至清償日止，按週年利率百分之五計算之
      利息，自非無據，應予准許。
七、綜上，原審判命第七商銀返還存款予丁○○並加計法定遲延
    利息，及依兩造之陳明，各酌定相當之擔保金額，准為假執
    行及免為假執行之宣告，核無違誤，國泰世華銀行上訴意旨
    仍執陳詞，指摘原判決此部分為不當，求予廢棄，為無理由
    。而乙○○既屬盜賣股票，侵害丁○○之權利，其為康和證
    券公司之僱用人，康和證券公司自應與之連帶賠償丁○○之
    上開損害，已如前述，原判決以丁○○對第七商銀之上開存
    款返還請求權既仍存在，即認乙○○所為非侵權行為且無損
    害之可言，而為丁○○此部分敗訴之判決，即有未洽。丁○
    ○指摘原判決此部分為不當，求予廢棄，為有理由，且本件
    損害賠償債務與國泰世華銀行間之存款返還債務間，具有不
    真正連帶債務之性質，如其中一方已為給付，他方即免除給
    付之義務，爰據以改判如主文第3項所示。
八、本判決所命之給付，丁○○與乙○○康和證券公司均陳明願
    供擔保，請求宣告假執行及免為假執行，核均無不合，爰分
    別酌定相當擔保金額，予以准許。
九、丁○○之先位之訴既為有理由，而經本院判決如上，其備位
    之訴，即無庸予以審酌，併此敘明。
十、據上論結本件丁○○之上訴為有理由，國泰世華銀行之上訴
    為無理由，依民事訴訟法第449條第1項、第450條、第463條
    、第385條第1項前段、第78條、第85條第 2項，判決如主文
    。
中　　華　　民　　國　　96　　年　　1 　　月　　23　　日
                  民事第三庭    審判長法　官　陳照德
　　　　                　　　　      法　官　蔡王金全
　　　　                　　　      　法　官　陳成泉
以上正本係照原本作成。
如對本判決上訴，須於收受判決送達後20日內向本院提出上訴書
狀，其未表明上訴理由者，應於提出上訴後20日內向本院提出上
訴理由書 (須按他造人數附具繕本)。
上訴時應提出委任律師為訴訟代理人之委任狀。具有民事訴訟法
第466條之1第1項但書或第2項之情形為訴訟代理人者，另應附具
律師及格證書及釋明委任人與受任人有該條項所定關係之釋明文
書影本。
                                      書記官  許哲禎
中　　華　　民　　國　　96　　年　　1 　　月　　24　　日
                                                      Ｍ
